臺灣高等法院刑事裁定
110年度聲字第375號
聲明異議人  
即  受刑人  鄭國源





上列聲明異議人即受刑人因違反毒品危害防制條例案件，對於臺
灣新北地方檢察署檢察官執行之處分（臺灣新北地方檢察署108
年度執助酉字第4352號、第4355號、第4356號），聲明異議，本
院裁定如下：
    主  文
聲明異議駁回。                                         
    理  由
一、聲明異議意旨略以：聲明異議人即受刑人鄭國源（下稱受刑
    人）收到北檢函覆說明受刑人不適用新修法毒品3年後再犯
    依法應重新裁定觀察勒戒，但依刑法第一編總則第一章法例
    ，行為後法律有變更，適用最有利於行為人之法律，此乃從
    新從輕原則，而受刑人從民國99年到106年止未再犯任何一
    條毒品危害防制條例，共7年未犯。北檢函覆稱受刑人係修
    法前判刑確定，並不適用修法後之條文，但請問為何假釋微
    罪可免被撤銷假釋，這也是新法，他們也被判刑確定，為何
    他們就可以適用新法，不用被撤銷假釋，同樣是新法，為何
    有如此差別。刑法第一編總則第一章法例第2條修正理由：
    「從新原則」難以與第1條罪刑法定主義契合，有悖於法律
    禁止溯及既往之疑慮，故配合第1條修正為「適用行為時之
    法律」，並兼採有利行為人之立場，將「從新從輕」原則改
    採「從舊從輕」原則。而受刑人從99年直到106年，7年間均
    未犯毒品危害防制條例，依舊法5年後再犯，應該重新判處
    受刑人觀察勒戒，而不是直接判徒刑，明顯違背法令，而受
    刑人尚未執行任何一條毒品徒刑，受刑人懇求鈞院本著法律
    精神，選擇對行為人有利之裁定，因受刑人不論是新法，甚
    至舊法，受刑人也是適用。只因當時之地檢及地院未發現受
    刑人已超過5年未犯毒品吸食，若當時之地檢及地院有發現
    受刑人是5年後再犯，而判受刑人觀察勒戒，受刑人也不會
    因吸食毒品被判10年多，如法官明察，也不致於被判重罪，
    懇請鈞院本著確實是地檢及地院疏失及違背法令，給予依法
    重新裁定之機會云云。
二、按受刑人以檢察官執行之指揮為不當者，得向諭知該裁判之
    法院聲明異議，刑事訴訟法第484條定有明文。所稱「檢察
    官執行之指揮不當」，應係指檢察官有積極執行指揮之違法
    及其執行方法有不當等情形而言（最高法院77年台抗字第74
    1號裁定、95年度台抗字第486號裁定意旨參照）。又刑罰執
    行，由檢察官依指揮書附具之裁判書為之，刑事訴訟法第45
    7條第1項、第458條規定至明；而判決確定後即生效力，檢
    察官如依確定判決內容為指揮執行，自難指檢察官執行之指
    揮為違法或其執行方法不當；除法院之確定判決或定執行刑
    之確定裁定有違法情事，經非常上訴或再審程序，加以撤銷
    或變更者外，原確定裁判有其執行力，檢察官應據以執行；
    從而，於法院之確定裁判變更前，檢察官據以執行，其執行
    之指揮即難認有違法或不當（最高法院100年度台抗字第936
    號、101年度台抗字第301號、103年度台抗字第624號裁定意
    旨參照）。次按受刑人聲明異議之客體，應以檢察官執行之
    指揮為限。倘受刑人並非針對檢察官執行之指揮認有不當，
    其所為聲明異議於程序上已難謂適法，法院自應以裁定駁回
    其異議（最高法院102年台抗字第404號裁定意旨參照）。準
    此，刑事訴訟法第484條之聲明異議之客體，其範疇應以檢
    察官執行之指揮為限，對於法院所為之判決或裁定不服者，
    則應循上訴或抗告之程序尋求救濟，若裁判業經確定，則應
    另行依再審或非常上訴之程序加以救濟，自非得以聲明異議
    方式為之。
三、經查：
  ㈠受刑人因違反毒品危害防制條例案件，經臺灣臺北地方法院
    以107年度審訴字第284號判決分別判處有期徒刑10月（1罪
    ）、5月（5罪），得易科罰金部分，應執行有期徒刑6月，
    如易科罰金，以新臺幣1千元折算1日，嗣經本院以107年度
    上訴字第2332號判決駁回上訴確定在案；又因違反毒品危害
    防制條例案件，經臺灣臺北地方法院以107年度審訴字第522
    號判決判處有期徒刑8月（3罪），應執行有期徒刑1年8月，
    嗣經本院及最高法院分別以107年度上訴字第2915號、107年
    度台上字第4935號判決駁回上訴確定在案，有上開刑事判決
    書及本院被告前案紀錄表在卷可稽（見本院卷第37至40、45
    至46、71至88頁），是上開經本院判決確定部分，已生實質
    之確定力，非經檢察總長向最高法院提起非常上訴撤銷之，
    不得再行爭執，更無從任意聲請本院重新審理，否則即有違
    一事不再理之原則，且檢察官核發執行指揮書，指揮執行確
    定裁判內容，並無執行之指揮違法或其執行方法不當可言。
    觀諸聲明異議意旨，並非對檢察官之執行或其方法有何異議
    指摘，而係對本院上開確定判決所適用之法律，循聲明異議
    程序，再事爭執，受刑人實係請求撤銷本院之確定判決，並
    依上開新修正毒品危害防制條例規定重新審理之，惟此並非
    聲明異議程序所得審究。
  ㈡又新修正毒品危害防制條例第35條之1第3款規定，判決確定
    尚未執行或執行中之案件，適用修正前之規定，立法者採取
    此一立法例，此係衡酌判決確定後，基於法秩序理念及法安
    定性，原則上並不具有溯及既往之效力，是聲明異議意旨主
    張本件應依刑法第2條之規定適用新修正毒品危害防制條例
    規定，係對於法律適用見解之誤會，尚非可採。
  ㈢綜上所述，倘受刑人認本院上開判決適用之法律有違誤，則
    屬該確定判決是否違背法令，得否以非常上訴程序救濟之問
    題，其以前詞循聲明異議程序救濟，自非適法，應予駁回。
  ㈣受刑人另對臺灣新北地方檢察署108年度執助酉字第4349號、
    第4350號、第4351號、第4353號、第4354號、108年度執緝
    酉字第3428號、109年度執助酉字第674號、109年度執酉字
    第5412號、第8957號執行指揮聲明異議（即臺灣臺北地方法
    院107年度審簡上字第190號、107年度審簡上字第208號、10
    7年度審訴字第914號、107年度審訴字第1050號、108年度審
    簡字第2413號；臺灣新北地方法院107年度簡上第727號、10
    8年度審訴緝字第81號、109年度審訴字第293號）部分（見
    本院卷第43、45、50、52、54、62、64頁），因諭知該執行
    指揮所依據裁判之法院，應為臺灣臺北地方法院或臺灣新北
    地方法院，並非本院，倘向本院聲明異議，即非合法，本院
    爰將關於此部分聲明異議狀函轉上開法院依法辦理（見本院
    卷第3頁），併予敘明。
據上論斷，依刑事訴訟法第486條，裁定如主文。
中　　華　　民　　國　　110  　年　　 2  　月　  5　　日
                  刑事第二十五庭審判長法　官  邱滋杉
                                      法　官  文家倩
                                      法　官  黃翰義
以上正本證明與原本無異。
如不服本裁定，應於收受送達後五日內向本院提出抗告狀。
                                      書記官  邱鈺婷
中　　華　　民　　國　　110 　年　　2 　　月　　8 　　日